臺灣高雄地方法院民事判決　八十九年度訴字第二八二二號
　　原　　　告　　七海汽車股份有限公司
　　法定代理人　　乙○○
　　被　　　告　　甲○○
　　被　　　告　　丁○○
　　訴訟代理人　　丙○○
　　被　　　告　　蘇瑜萍
右當事人間侵權行為損害賠償事件，本院判決如左：
    主    文
被告甲○○應給付原告新台幣玖拾伍萬捌仟肆佰捌拾元，及自民國九十年二月八日
起至清償日止，按年息百分之五計算之利息。
原告其餘之訴駁回。
訴訟費用由被告甲○○負擔。
本判決於原告以新台幣拾壹萬捌仟元供擔保後得假執行。
原告其餘假執行之聲請駁回。
    事  實  與　理　由
壹、本件被告蘇瑜萍經合法通知，未於言詞辯論期日到場，核無民事訴訟法第三百八
    十六條所列各款情形，爰依原告之聲請，由其一造辯論而為判決。
貳、原告方面：
一、聲明：
  (一)被告應連帶給付原告新台幣（下同）九十九萬元，及自九十年二月八日起至清償
    日止，按年息百分之五計算之法定遲延利息。
　(二)願供擔保請准為假執行之宣告。
二、陳述：
　(一)緣被告甲○○於民國八十五年六月一日，即在福斯得汽車股份有限公司（以下簡
　　稱福斯得公司）擔任業務員一職，負責車輛之銷售、代辦汽車保險及代收保險費
    等業務，並由被告丁○○、蘇瑜萍任其職務保證人，保證被告甲○○於福斯得公
    司任職期間，如有違法失職或損毀物件，致福斯得公司受有損害時，其等應負連
    帶清償責任。嗣因原告七海汽車股份有限公司（以下簡稱七海公司）於八十六年
    十月間概括承受福斯得公司之權利義務，被告甲○○亦與其他員工一併轉至原告
    公司任職，即被告甲○○與福斯得公司間之僱傭關係即由原告公司承受；又按職
    務保證固具有專屬性，然其成立係以保證人對於被保人之信任關係為基礎，故原
    則上僅對保證人具有專屬性，就保證契約之債權人即無專屬性之可言。是若債權
    人之權利義務因合併或其他關係，而由第三人概括承受時，保證契約之權利義務
    亦應由第三人承受，保證人之責任並不因此而消滅，此與保證人死亡時，其責任
    因而消滅之情形不同，此可參最高法院七十五年度台上字第二四五一號判決意旨
    。是被告等與福斯得公司間之僱傭關係及其職務保證關係皆由原告公司承受。
  (二)嗣有訴外人張永昌於八十七年四月間以其母親張殷利之名義向原告公司購買ＡＵ
    ＤＩ廠牌、出廠日期為八十六年十月份、牌照號碼為Ｅ二－五六四六號之自小客
    車一輛，並由被告甲○○負責與張永昌接洽，及負責辦理該車輛之汽車保險事宜
    ，是張永昌乃在給付所有車款時，同時給付八萬五千一百六十八元之保險費予甲
    ○○，由其辦理該車輛為期一年之甲式汽車車體全險及其他汽車保險，投保公司
    則為中國航聯產物保險公司（以下簡稱中國保險公司），甲○○則於交車同時給
    付張永昌一份汽車保險單並稱該保險單即為張永昌所購車輛之保險單（保險證號
    碼為Ｄ四○○八Ｔ0000000號）。惟張永昌因於八十七年十二月間駕駛上
    開車輛並發生碰撞事故，經送往高品福仕汽車股份有限公司（以下簡稱高品公司
    ）修復，共支出六十二萬元，嗣即委請被告甲○○代向保險公司申請理賠，惟被
    告甲○○竟藉故拖延，嗣經張永昌查證，始知甲○○雖有將張永昌投保之資料送
    交中國保險公司，惟因甲○○並未將張永昌交付之保險費代為轉交給保險公司卻
    逕自據為己有，以致該保險公司不同意承保；另訴外人李玉珍則是於八十六年十
    一月二十二日向原告公司購買ＰＯＬＯ廠牌、出廠日期為八十六年七月份、牌照
    號碼為Ｓ七－五六八一號之自小客車一輛，亦由被告甲○○負責與李玉珍接洽，
    及負責辦理該車輛之汽車保險事宜，嗣李玉珍所有之上開車輛第二年汽車保險（
    保險期間係自八十七年十一月二十四日至八十八年十一月二十四日）之續保事宜
    仍由被告甲○○負責處理，保險種類則是為期一年之乙式汽車車體險及其他汽車
    保險，投保公司則為第一產物保險公司（以下簡稱第一保險公司），李玉珍並因
    此於八十七年四月間給付甲○○五萬四千元之保險費。然因李玉珍於八十七年十
    二月間於高雄縣大樹鄉駕駛上開車輛時，遭他人逆向行駛撞擊而發生交通事故，
    經送往高品公司修復，共須負擔三十七萬元之修理費，乃委請被告甲○○代向保
    險公司申請理賠，惟嗣經查證，始知甲○○亦未代為保險，反將李玉珍所交付之
    保險費占為己有。甲○○並因此經臺灣高雄地方法院檢察署以八十八年度偵字第
    一五二二六號案提起公訴，本院則於八十九年一月十二日以八十八年度易字第三
    四八三號案判決甲○○連續意圖為自己不法之所有，而侵占對於業務上所持有之
    物，處有期徒刑十月；甲○○對此判決不服，而提起上訴，臺灣高等法院高雄分
    院則於八十九年五月十三日以八十九年上易字第三四七號案判決駁回甲○○之上
    訴，並確定在案。而張永昌、李玉珍歷經上開車禍事故，本欲以投保之汽車車體
    保險所得獲賠之保險金支付汽車維修費用，卻因被告甲○○侵占保險費、未向保
    險公司投保之侵權行為，而無從向保險公司請求理賠，乃依民法第一百八十四條
    第一項及第一百八十八條第一項之規定，請求原告公司即甲○○之僱用人賠償其
    等之損害，原告公司乃以開立票面金額為六十二萬、票據號碼為ＳＢ00000
    00號之支票予張永昌及代墊李玉珍應支付高品公司三十七萬元之維修費等方式
    ，賠償張永昌及李玉珍所受之損害，共計九十九萬元。故原告公司自得依據民法
    第一百八十八條第三項之規定，請求甲○○給付上開原告公司所賠償之金額九十
    九萬元。
　(三)再被告丁○○、蘇瑜萍既於八十五年六月間任被告甲○○之職務保證人，同意就
　　甲○○於原告公司任職期間，如有違法失職或損毀物件，致原告公司受有損害時
　　，應與甲○○負連帶清償責任。而甲○○則係在八十七年四月間即已侵占張永昌
　　、李玉珍之保險費，而張永昌、李玉珍向原告購買之車輛亦係在八十七年十二月
　　始發生保險事故並進廠修理，自此原告公司始知悉甲○○之上開侵權行為，而該
　　行為仍在三年之保證期限（八十五年六月一日起至八十八年六月一日止）內，況
　　被告甲○○至原告公司工作，並未有任何之工作保險或有設定抵押權以為保證之
　　情事，是原告公司並無從以他項方法受有賠償，是被告甲○○雖於事後立有切結
　　書表示願意賠償，惟至原告起訴前仍未給付，故原告自得依兩造之人事保證契約
　　，請求人事保證人蘇瑜萍、丁○○就原告上開之給付負連帶清償之責。為此，原
　　告乃依據僱用人與受僱人間之內部求償關係及兩造所簽立之人事保證契約，請求
　　被告等連帶給付九十九萬元及自九十年二月八日起至清償日止，按年息百分之五
　　計算之法定遲延利息。
三、對被告抗辯之陳述：
　　被告丁○○與蘇瑜萍確係於八十五年六月間為甲○○於福斯得公司任職之人事保
　　證人，原告所提出被告甲○○之從業人員工作契約書上之簽名亦為其等確認無訛
    ，況被告丁○○更於當時提出其於八十四年間之地價稅與八十五年間之房屋稅繳
    款書於原告公司，以證其保證人之資力，是被告丁○○、蘇瑜萍辯稱其等僅於八
    十一年間曾任甲○○之人事保證人，並因而在系爭工作契約書上之簽名，惟當時
    契約書上並未填載日期，而否認其等於八十五年間六月復任甲○○之人事保證人
    等語，即屬無據，不足採信。
參、被告方面：
一、被告甲○○部分：
  (一)聲明：原告之訴駁回。
  (二)陳述：其確有侵占張永昌及李玉珍所交付之保險費，至原告所請求之該筆金額本
    即應賠償張永昌及李玉珍，是原告之請求確有理由，惟其現並無能力償還該筆債
    務。當初張永昌係欲投保中國保險公司甲式之汽車車體保險，至李玉珍所欲投保
    者乃為第一保險公司之乙式汽車車體保險。又其係於八十一年間於原告七海公司
    任職業務員，並於八十五年間再至福斯得公司任職，至其於福斯得公司與七海公
    司工作之內容皆相同。
二、被告丁○○部分
  (一)聲明：原告之訴駁回，如受不利之判決，願供擔保免為假執行。
  (二)陳述：其確曾於八十一年間為甲○○於福斯得公司任職時，擔任人事保證人，惟
    當時之保證契約書上並未載明日期，而系爭原告所提出之人事保證契約（簽立日
    期為八十五年六月一日）上之簽名則確為其本人所簽立，惟其並未於八十五年間
    再為被告甲○○任人事保證人，至地價稅與房屋稅之繳款通知書則係被告甲○○
    親至家中，向其索取而得，惟當時其並不知甲○○之用意為何。另對於張永昌與
    李玉珍發生車禍事故部分並不清楚，然對於原告所提出之文書並不否認其真正。
三、被告蘇瑜萍部分：被告蘇瑜萍未於言詞辯論期日到場，惟據其曾到場所提出之聲
    明及陳述為：
  (一)聲明：原告之訴駁回，如受不利之判決，願供擔保免為假執行。
  (二)陳述：其確曾於八十一年間為甲○○於福斯得公司任職時，擔任人事保證人，惟
    當時之保證契約書上並未載明日期，而系爭原告所提出之人事保證契約（簽立日
    期為八十五年六月一日）上之簽名則確為其本人所簽立，惟其並未於八十五年間
    再為被告甲○○任人事保證人。又其於八十一年間即已參加公民選舉之投票，故
    在身分證上背面即有當時經驗票所留存之標誌，惟原告所提出其於八十五年間任
    被告甲○○人事保證人之身分證上，卻無該標誌，可證其並無於八十五年六月再
    任甲○○之人事保證人。
肆、兩造不爭執部分：
一、緣被告甲○○於八十五年六月一日，於福斯得公司擔任業務員一職，負責車輛之
    銷售、代辦汽車保險及代收保險費等業務。嗣原告七海公司乃於八十六年十月間
    概括承受福斯得公司之權利義務，此有從業人員工作契約書、轉帳傳票、統一發
    票、財產目錄、勞工保險轉保申報表、人事資料卡等資料在卷足參，且為被告所
    不爭執。
二、訴外人張永昌於八十七年四月間以其母親張殷利之名義向原告公司購買ＡＵＤＩ
    廠牌、出廠日期為八十六年十月份、牌照號碼為Ｅ二－五六四六號之自小客車一
    輛，並由被告甲○○負責與張永昌接洽，及負責辦理該車輛之汽車保險事宜。張
    永昌並因此給付八萬五千一百六十八元之保險費予甲○○，由其辦理該車輛為期
    一年之甲式汽車車體全險及其他汽車保險，投保公司則為中國保險公司，甲○○
    則於交車同時給付張永昌一份汽車保險單，並稱該保險單即為張永昌所購車輛之
    保險單（保險證號碼為Ｄ四○○八Ｔ0000000號），然甲○○雖有將該保
    險單送交保險公司，惟其並未將張永昌所交付之保險費交予中國保險公司，該保
    險公司即未同意予以承保。嗣張永昌因於八十七年十二月間於新竹駕駛上開車輛
    時，不慎撞擊電線桿而發生碰撞事故，經送往高品公司修復，共支出六十二萬元
    ，此並由原告公司開立同額之支票交予張永昌，並經張永昌領取完畢，此有轎車
    辦牌客戶資料、行車執照、汽車新領牌照登記書、修復估價單、高品福仕公司之
    委修合約、汽車保險單、支票及支票領取回執聯等資料在卷足憑，並經證人即張
    永昌、張永昌之母張殷利到庭證述無訛，另經本院函調張永昌發生交通事故調查
    報告表查閱符實。
三、又訴外人李玉珍則是於八十六年十一月二十二日向原告公司購買ＰＯＬＯ廠牌、
    出廠日期為八十六年七月份、牌照號碼為Ｓ七－五六八一號之自小客車一輛，亦
    由被告甲○○負責與李玉珍接洽，及負責辦理該車輛之汽車保險事宜，嗣李玉珍
    所有之上開車輛第二年汽車保險（保險期間係自八十七年十一月十一月二十四日
    至八十八年十一月二十四日）之續保事宜仍由被告甲○○負責處理，保險種類則
    是為期一年之乙式有自付額之汽車車體險及其他汽車保險，保險金額為四十萬二
    千元、自負額為三萬一千五百十七元、投保公司則為第一保險公司，李玉珍並因
    此於八十七年四月間給付甲○○五萬四千元之保險費，惟甲○○並未代向第一保
    險公司投保，並將該保險費侵占入己。嗣李玉珍因於八十七年十二月間於高雄縣
    大樹鄉駕駛上開車輛時，與第三人發生衝撞而導致交通事故，經送往高品公司修
    復，共花費三十七萬元之修理費，此業經原告代為墊付，此有車輛買賣預約書、
    行車執照、轎車辦牌客戶資料、汽車新領牌照登記書、修復估價單、高品公司之
    委修合約、汽車保險要保書、轉帳傳票等資料附卷可參，並核與證人即李玉珍到
    庭證述相符。至原告雖主張李玉珍本欲投保者為乙式免自付額之車輛車體險，惟
    據原告所提出、被告甲○○原為李玉珍所設計之保險要保書所載，其上確有自付
    額之記載，是原告該部分之主張，即不足採。
四、甲○○因侵占張永昌、李玉珍所交付之保險費，而經臺灣高雄地方法院檢察署以
    八十八年度偵字第一五二二六號案提起公訴，本院則於八十九年一月十二日以八
    十八年度易字第三四八三號案判決甲○○連續意圖為自己不法之所有，而侵占對
    於業務上所持有之物，處有期徒刑十月；甲○○對此判決不服，而提起上訴，臺
    灣高等法院高雄分院則於八十九年五月十三日以八十九年上易字第三四七號案判
    決駁回甲○○之上訴，並確定在案，此業經本院調閱上開刑事案卷查證屬實，被
    告對此部分亦不為爭執。
伍、本院得心證之理由：茲本件之爭點即為：(一)被告丁○○、蘇瑜萍是否確於八十五
    年六月間為任職於福斯得公司之被告甲○○擔任人事保證人？原告與其等之關係
    為何？(二)因被告甲○○侵占張永昌、李玉珍保險費之行為，被告甲○○與原告應
    負之責任為何？(三)原告得否依據民法第一百八十八條第三項求償權之規定，請求
    被告甲○○給付系爭請求？(四)原告得否依據兩造所簽立之從業人員工作契約書之
    約定，請求被告丁○○、蘇瑜萍就系爭請求負人事保證人之責，而與被告甲○○
    連帶清償？經查：
一、按當事人主張有利於己之事實者，就其事實有舉證之責任，民事訴訟法第二百七
    十七條定有明文。查依原告所提出之八十五年六月一日之從業人員工作契約、保
    證規約及其背面之對保記錄，其上確有被告蘇瑜萍、丁○○之簽名，其等對於該
    資料簽名之真正並不否認，惟辯稱並無在八十五年間為被告甲○○擔任人事保證
    人等語；然被告既對於上開文件資料上簽名之真正不為否認，則依民事訴訟法第
    三百五十八條之規定，自應推定上開文書為真正，被告蘇瑜萍、丁○○如否認該
    文書所載之內容包括日期之真正，自應就此負舉證之責。再查，被告蘇瑜萍與丁
    ○○曾於八十一年間為甲○○於原告七海汽車公司工作時任人事保證人一節並不
    為爭執，然原告公司係於八十六年間始承受福斯得公司之權利義務，而於八十一
    年間時七海公司與福斯得公司仍為不同之權利主體，惟查上開系爭從業人員工作
    契約書上所載之當事人均為福斯得公司而非七海公司，被告蘇瑜萍與丁○○並無
    誤認之虞；再原告公司所提出之丁○○之地價稅及房屋稅之繳稅通知書係八十四
    年及八十五年度，若被告蘇瑜萍與丁○○確僅於八十一年間任人事保證人，則福
    斯得公司何以有上開繳款通知資料，故足證被告丁○○與蘇瑜萍確於八十五年間
    仍與福斯得公司有所接觸；況該等資料文件係用以證明個人之資力且為極隱私之
    文件，不應隨便出示並交付他人，故被告丁○○辯稱是於甲○○於八十五年間向
    其索取，其並不知悉其用途一節，即不足採。另蘇瑜萍復辯稱原告所提出、隨附
    於從業人員工作契約之身分證影本背面，並無其於八十一年間參與公職人員選舉
    投票標示之戳記，用以證明其確無於八十五年間為甲○○之人事保證人，然該部
    分業經本院函請高雄市選舉委員會檢覆有關蘇瑜萍自八十一年間至八十五年底之
    投票記錄資料及向高雄市三民區戶政事務所函詢蘇瑜萍是否曾申請補發或換發身
    份證及自八十一年至八十六年留存之身份證原本或影本資料，此業經高雄市選舉
    委員會及高雄市三民戶政事務所分別以九十高市選四字第一○二八號函覆有關投
    票記錄等資料已經依法銷毀、以高市三戶字第九三九四號函覆蘇瑜萍雖於八十八
    年間有申請身分證換領之資料，惟並無原身分證留存之資料，被告蘇瑜萍復無身
    分證之原件或其他證據資料以供查證，其以上開情詞為辯，不足採信。從而，被
    告蘇瑜萍與丁○○既承認系爭從業人員工作契約上之簽名為真正，復無法舉證證
    明該契約書係其等於八十一年間所簽立，自應認其等確於八十五年六月一日為任
    職於福斯得公司之甲○○擔任職務保證人一節為真實。
二、再按職務保證固具有專屬性，然其成立係以保證人對於被保人之信任關係為基礎
    ，故原則上僅對保證人具有專屬性，就保證契約之債權人，則無專屬性之可言，
    是以債權人之權利義務如因合併或其他關係，而由第三人概括承受時，保證契約
    之權利義務亦由第三人承受，保證人之責任並不因此而消滅，此與保證人死亡時
    ，其責任因而消滅之情形不同，最高法院七十六年度台上字第一○六一一號判決
    意旨參照。是查，原告公司業於八十六年間概括承受福斯得公司之資產及債務，
    此有卷附之轉帳傳票、財產目錄、勞工保險轉保申報表等資料可稽，被告對此亦
    不為爭執，洵堪認定。從而，被告甲○○與福斯得公司間之僱傭關係即應由原告
    公司承受，至被告丁○○、蘇瑜萍上開職務保證關係，揆諸上開說明，亦應由原
    告公司承受。
三、按因故意或過失，不法侵害他人之權利者，負損害賠償責任。故意以背於善良風
    俗之方法，加損害於他人者亦同；受僱人因執行職務，不法侵害他人之權利者，
    由僱用人與行為人連帶負損害賠償責任；僱用人賠償損害時，對於為侵權行為之
    受僱人，有求償權，此為民法第一百八十四條第一項、第一百八十八條第一項、
    第三項所明定。經查，被告甲○○侵占訴外人張永昌、李玉珍所繳付之保險費及
    未為其等辦妥保險契約，致張永昌、李玉珍於八十七年十二月發生碰撞，導致車
    體有所損害之保險事故，並因此分別支出六十二萬元及負擔三十七萬元之修理費
    用時，無法向本欲投之中國保險公司及第一保險公司請領保險金部分等情，已如
    上述。是被告甲○○確係因執行職務時，而有侵害張永昌、李玉珍權利之情事，
    而原告公司既為被告甲○○之僱用人，其與被告甲○○自應依上開法律規定，連
    帶對張永昌、李玉珍負損害賠償責任。惟按民事賠償責任之目的，在乎填補被害
    人之損害，故非有損害之發生，縱有加害行為，亦不能成立侵權行為，即被害人
    倘依照侵權行為之規定請求加害人賠償，必被害人受有損害始得請求。是僱用人
    若已依民法第一百八十八條第一項之規定，就受僱人之侵權行為而賠償被害人，
    其對於受僱人亦僅限於被害人實際所受之損害部分始得行使求償權，逾被害人所
    受損害之給付，即不得請求。是查：
  (一)按所謂「車體損失保險甲式」（俗稱甲式全險）係指被保險汽車在保險契約之有
    效期間內，因一碰撞、傾覆。二火災。三閃電、電擊。四爆炸。五拋擲物或墜落
    物。六第三者之非善意行為。七不屬本保險契約特別載明為不保事項之任何其他
    原因等危險事故所致之毀損滅失，保險公司對被保險人負賠償之責；被保險汽車
    發生本保險承保範圍內之毀損滅失時，保險公司之理賠範圍以該保險契約所載之
    保險金額為限，包括救護費用、拖車費用、修復費用等，此為中國保險公司自用
    汽車保險單條款第三章第一條、第五條第一項所明定。故查，被告甲○○代張永
    昌以其母親張殷利之名義向中國保險公司投保之汽車保險單，係載明欲投保車體
    損失保險甲式，保險金額為一百三十三萬三千元、該部分保險費為六萬七百元，
    嗣雖因被告甲○○未將張永昌所交付之保險費給付中國保險公司，致該保險公司
    未同意承保；惟若，被告未為上開侵占保險費之侵權行為，張永昌因於八十七年
    十二月二日晚上十時二十分許，駕駛系爭車牌號碼為ＥＺ－五六四六號之自小客
    車在新竹縣竹東鎮○○里○○路往員山方向行駛時，不慎撞擊電線桿，導致該車
    輛受損嚴重，並因而支出六十二萬元之修理費部分，因未逾保險金額，即得依上
    開規定，向中國保險公司請領全額保險金，是張永昌因此所受之損害即為六十二
    萬元。
  (二)再按所謂「車體損失保險乙式」（俗稱乙式保險）係指被保險汽車在保險契約之
    有效期間內，因一碰撞、傾覆。二火災。三閃電、電擊。四爆炸。五拋擲物或墜
    落物等危險事故所致之毀損滅失，保險公司對被保險人負賠償之責；被保險汽車
    發生上開危險事故之損失時，第一次被保險人應按實際修理費用負擔基本自負額
    三千元，第二次為五千元，第三次為七千元，如被保險人選擇較高之自負額時，
    從其約定，保險公司僅對超過自負額之損失部分負賠償責任。被保險汽車發生前
    開毀損滅失，可完全歸責於確定之第三人者，保險公司於取得代位求償權後，被
    保險人無須負擔自負額，且該次賠款紀錄，不適用賠款加費之規定；被保險汽車
    發生本保險承保範圍內之毀損滅失時，保險公司之理賠範圍以該保險契約所載之
    保險金額為限，包括救護費用、拖車費用、修復費用等，此為第一保險公司自用
    汽車保險單條款第四章第一條、第四條、第五條第一項所明定。故查，李玉珍本
    係委由被告甲○○代向第一保險公司投保乙式車體損失險，並選擇較高之自負額
    為三萬一千五百十七元、保險金額為四十萬二千元、該部分保險費為三萬四千一
    百二十七元，嗣雖因被告甲○○未為李玉珍投保，並將保險費侵占入己，致第一
    保險公司並未承保李玉珍所有之車輛。惟若被告甲○○未為上開侵占保險費之侵
    權行為，李玉珍因於八十七年十二月間駕駛車牌號碼為Ｓ七－五六八一號之車輛
    ，與第三人發生碰撞之車禍事故，導致該車輛受損嚴重，並因而負擔修理費債務
    部分，即得依上開規定，向第一保險公司請領保險金，然應扣除三萬一千五百十
    七元之自負額部分；即縱甲○○確有代李玉珍投保上開車體險，李玉珍所得請求
    之保險金額亦僅為三十三萬八千四百八十三元（000000-00000=338483元），並
    非全額。至李玉珍雖到庭證述該次事故係肇因於第三人之逆向行駛，然就該部分
    原告並無其他證明，亦無李玉珍之報案紀錄，是無法以李玉珍之證述即認該事故
    完全可歸責於第三人，是縱有保險契約存在，李玉珍仍須負擔自負額。從而，李
    玉珍因被告甲○○之侵權行為，於此僅受有三十三萬八千四百八十三元之損害。
  (三)準此而論，張永昌、李玉珍因被告甲○○侵占保險金之行為，所受之損害總額即
    為九十五萬八千四百八十三元（620000+338483=958483元），而原告既已給付該
    部分之金額予張永昌、李玉珍，其自得依首揭法條關於僱用人對侵權行為之受僱
    人內部求償權之規定，請求被告甲○○給付。
四、按稱人事保證者，謂當事人約定，一方於他方之受僱人將來因職務上之行為而應
    對他方為損害賠償時，由其代負賠償責任之契約，為民法第七百五十六條之一第
    一項所明定。再按民法債編施行法第三十五條則規定：新增第二十四節之一之規
    定，除第七百五十六條之二第二項外，於民法債編修正施行前成立之人事保證，
    亦適用之。是系爭人事保證契約，雖係於民法債編於八十九年五月五日施行前所
    成立，惟依上開說明，除有關人事保證人賠償之最高限額部分外，仍適用有關民
    法人事保證之規定。故依上開規定可知所謂的人事保證，或稱職務保證，乃係就
    僱傭或其職務關係中將來可能發生之債務所為具有繼續性與專屬性，而獨立負擔
    損害賠償責任之一種特殊保證，惟乃係就受僱人之行為代負損害賠償責任。故為
    免人事保證之保證人負過重之責任，乃明定其責任範圍為他方受僱人將來因職務
    之行為而應負之損害賠償責任，惟不及於僱用人對於受僱人之求償權，亦不及於
    非損害賠償之債務，此亦為民法增訂人事保證一節之立法意旨。再兩造所簽立之
    從業人員工作契約書第九條第三項亦約定：「乙方（指被告甲○○）若有違法及
    失職或損毀物件，致甲方（原指福斯得公司）受損害時，應負賠償責任，其保證
    人負連帶清償責任，並放棄先訴抗辯權」，足證系爭人事保證契約亦係約定人事
    保證人即被告丁○○與蘇瑜萍僅就被告甲○○因職務上之行為而應對原告公司負
    損害賠償時，始代負賠償責任，且依民法第七百五十六條之二之規定，此代負責
    任僅為補償性質之賠償責任。從而，本件原告乃係因被告甲○○不法侵害張永昌
    、李玉珍之權利，而按民法第一百八十八條第一項負僱用人之連帶賠償責任後，
    以同條第三項求償權之規定，請求被告甲○○給付，惟原告之受僱人甲○○就此
    對原告所負之責，並非損害賠償責任，揆諸上開說明，即非屬被告丁○○、蘇瑜
    萍人事保證之保證範圍內。職是，原告逕認被告丁○○、蘇瑜萍應與被告甲○○
    就原告賠付張永昌、李玉珍之金額連帶負清償之責，而依兩造所簽訂之人事保證
    契約對丁○○、蘇瑜萍為本件之請求，即屬無據，應予駁回。
五、綜上所述，原告依民法第一百八十八第一項、第三項之規定，請求被告甲○○給
    付九十五萬八千四百八十三元，及自九十年二月八日起至清償日止，按年息百分
    之五計算之利息，即屬有據，應予准許。逾該部分之請求，即屬無據，應予駁回
    。
伍、原告陳明願供擔保，聲請宣告假執行，經核其勝訴部份，合於法律規定，爰酌定
    相當之擔保金額宣告之；其餘假執行之聲請，因該部份訴之駁回而失所依據，應
    予駁回。
陸、據上論結：原告之訴為一部有理由、一部無理由，依民事訴訟法第三百八十五條
    第一項前項、第七十九條但書、第三百九十條第二項，判決如主文。
中　　　華　　　民　　　國　　九十一　　年　　　四　　　月　　　十二　　日
                              臺灣高雄地方法院民事第一庭
~B法　　　官　林靜梅
右為正本係照原本作成。
如不服本判決，應於送達後廿日內，向本院提出上訴狀並表明上訴理由，如於本
判決宣示後送達前提起上訴者，應於判決送達後十日內補提上訴理由書（須附繕本）
。
中　　　華　　　民　　　國　　九十一　　年　　　四　　　月　　　十二　　日
~B法院書記官　曾瓊玉
